臺灣臺北地方法院交通事件裁定　　　　 96年度交聲字第834號
原處分機關　交通部公路總局臺北區監理所
異　議　人　甲　○
即受處分人
上列異議人即受處分人因違反道路交通管理處罰條例案件，對於
交通部公路總局臺北區監理所民國96年6 月13日所為自裁字第裁
40-AEV478958號處分（原處分案號：臺北市政府警察局北市警交
字第AEV478958號），聲明異議，本院裁定如下：
    主  文
原處分撤銷。
甲○不罰。
    理  由
一、原處分意旨略以：本件異議人即受處分人甲○於民國96年3
    月22日晚間10時45分許，駕駛車牌號碼V9-5528 號自用小客
    車沿臺北市○○街北往南方向行經和平東路口時，該交岔路
    口設有燈光號誌管制，受處分人闖紅燈行駛，經臺北市政府
    警察局信義分局員警當場攔停，依道路交通管理處罰條例第
    53條第1 項規定，當場掣單舉發，受處分人簽收舉發違規通
    知單無誤，嗣受處分人於通知單上所載應到案日期前向臺北
    市交通事件裁決所提出申訴，經原舉發單位調查結果，仍認
    受處分人有其上開違規之行為，交通部公路總局臺北區監理
    所乃依同上規定，裁處異議人罰鍰5 千4 百元罰鍰，並記違
    規點數3 點，有臺北市政府警察局舉發違反道路交通管理事
    件通知單（下稱舉發違規通知單）、臺北市政府警察局信義
    分局書函、交通部公路總局臺北區監理所裁決書各1 份在卷
    可按。
二、按汽車駕駛人，行經有燈光號誌管制之交岔路口闖紅燈者，
    處新臺幣（下同）1 千8 百元以上5 千4 百元以下罰鍰，又
    有上開情形者，記違規點數3 點，道路交通管理處罰條例第
    53條第1 項、第63條第1 項第3 款固有明文。
三、本件聲明異議理由略以：伊當時並未駕車行經該地，伊不認
    識車牌號碼V9-5528 號自用小客車之車主丙○○，伊亦未簽
    署舉發通知單，爰聲請撤銷原處分。
四、查車牌號碼V9-5528 號自用小客車之駕駛人於96年3 月22日
    晚間10時45分許行經設有號誌管制之臺北市○○○路與富陽
    街口時，闖紅燈行駛之行為，有前開臺北市政府警察局舉發
    違規通知單及臺北市政府警察局信義分局書函可佐，堪以認
    定。本件爭點在於：該車當時是否係受處分人所駕駛？或遭
    他人冒名？經查：
  (一)據證人平盛即受處分人之弟到庭證稱：「（問：96年3 月7
    日晚上10點45分，你有開車經過臺北市○○○路與富陽街口
    嗎？）有」、「車是丙○○的車，我用他的名字買的。因為
    我信用不良不能辦分期付款，他是我朋友，我有經過他同意
    」、「V9-5528 號」、「是我在用，沒有交給別人開過」、
    「（問：你當時開車經過該地是不是有闖紅燈？）是」、「
    我一開過那個路口後面舊有警車鳴笛追上我，我就停下來，
    我被攔下來時很緊張，因為那時我有壹個案子在通緝……我
    那時緊張不敢拿出來，我只拿行照給他看，我怕我駕照拿出
    來警察會查到我被通緝，所以我跟警察說我沒有帶，我記得
    我哥的基本資料又不敢拿我的證件給警員看，所以報我哥的
    身分證號碼還有地址」、「我有出示汽車的強制險的保險卡
    、行照，我沒拿其他證件給警察看」等情綦詳（見本院96年
    9 月5 日訊問筆錄第2 至3 頁）。
  (二)復經本院當庭要求受處分人及證人平盛各書寫「甲○」10遍
    附卷，經核臺北市政府警察局舉發違反道路交通管理事件通
    知單上「甲○」署名與受處分人之字跡不符，而與證人平盛
    之字跡相符，堪認當時為警攔檢查獲之人並簽收罰單之人應
    為平盛，而非受處分人。再查證人平盛確經臺灣臺北地方法
    院檢察署於95年12月19日發佈通緝在案，迄96年7 月2 日始
    撤銷通緝等情，有臺灣高等法院通緝記錄表附卷足參，堪佐
    證人平盛為躲避追緝而冒用受處分人名義一事非虛。
  (三)復觀諸臺北市政府警察局舉發違反道路交通管理事件通知單
    右上角係勾選「保險證」「有出示」，僅可得知駕駛人當時
    僅拿出行照、汽車保險卡供警員查核，無法確認是否有出示
    其他證件供員警查閱人別。證人平盛證述：不敢拿出自己身
    分證，僅拿出保險證及行照等情，亦非無據。從而，僅憑汽
    車保險卡及行照，僅能得知車主為丙○○，無法確認駕駛人
    身分，則證人平盛以此方式冒用受處分人名義供員警開立罰
    單，並在罰單簽收欄偽造「甲○」署名1 枚，應堪認定為真
    。
  (四)此外，證人乙○○即本件舉發違規行為之員警則證述：「當
    時沒有什麼特殊狀況回去也沒有記錄，所以當時開單的情形
    現在記不起來」、「（問：你有無印象當天的違規人是否今
    天在場這位受處分人？）沒印象」、「（問：當時違規人拿
    出什麼證件你記得嗎？）我現在記不起來。因為本身工作忙
    碌」、「（問：這個車主地址在苗栗縣苗栗市、車主姓名是
    丙○○，是誰告訴你的？）這是看行照上的資料。這些資料
    只有行照上有」（見本院96年8 月15日訊問筆錄第2 至3 頁
    ），故證人乙○○無法指認當時係受處分人駕駛車輛，且僅
    能確定當時駕駛人有提出行照，無法記憶有無提出其他證件
    供核對人別，是亦無從採為不利於受處分人之證據。
五、綜上，受處分人辯稱非伊駕車，駕駛人應為平盛，即有所據
    ，原處分機關不察，遽予裁決受處分人應繳罰鍰5,400 元並
    計記違規點數3 點，難認允當。從而，受處分人之異議為有
    理由，爰將原處分撤銷，並諭知受處分人不罰，以資適法。
六、據上論斷，應依道路交通案件處理辦法第20條前段，裁定如
    主文。
中　　華　　民　　國　　96　　年　　9 　　月　　21　　日
                  交通法庭  法　官　林晏如
上正本與原本無異。
如不服本裁定，應於送達後5日內向本院提出抗告狀。
                            書記官  楊盈茹
中　　華　　民　　國　　96　　年　　9 　　月　　26　　日
